【裁判字號】    91,訴,1388
【裁判日期】    920326
【裁判案由】    偽造文書等
【裁判全文】
臺灣桃園地方法院刑事判決                        九十一年度訴字第一三八八號
    公  訴  人  臺灣桃園地方法院檢察署檢察官
    被      告  甲○○
右列被告因偽造文書等案件，經檢察官提起公訴（九十一年度偵字第一二八五七號）
，本院判決如左：
    主  文
甲○○連續行使偽造私文書，足以生損害於他人，處有期徒刑柒月。
    事  實
一、甲○○前於民國（下同）八十四年間因竊盜案件，經本院判處拘役三十日，緩刑
    二年，於八十四年六月二十九日確定，緩刑期滿未經撤銷（不構成累犯），猶不
    知警惕。於八十六年五月五日，自任會首召集每會新台幣（下同）一萬元、採內
    標制，於每月五日晚間七時許在桃園縣中壢市仁和里三鄰華美新村三十號四樓其
    住處開標，會期自八十六年五月五日起至八十九年五月五日止，會員連同會首共
    計三十七會（含會首，起訴書誤載為三十六會）之合會，嗣因所召集之合會，遭
    其中合會之成員標取會款後，不再支付合會會金，致受損失，及資助其夫還債，
    其後甲○○明知自己之經濟狀況已陷於困境，無支付能力，詎竟基於行使偽造文
    書及意圖為自己不法所有之概括犯意，利用部分合會會員互不認識及於開標時未
    到場標會，而係由會首電話告知得標金額之機會，先後於如附表所示之時間，明
    知會員己○○（二會）、癸○○、戊○○、壬○○並未參加標會，竟在上址標會
    處，連續於空白紙上簽寫渠四人之姓名及競標利息，依習慣表示標取會款之標單
    用意，以如附表所示金額（冒標日期、得標金額、名字、所得金額、活會人數詳
    附表）之利息行使投標（標單於投標後丟棄滅失），並先後於開標後，分別通知
    未標取合會會員（俗稱活會會員），冒稱分別係渠等四人得標，足生損害渠四人
    及各活會會員等人，使該等活會會員均陷於錯誤，各交付活會會款（扣除各該當
    期標金）而詐欺得逞。迨甲○○於八十八年十二月五日冒用壬○○名義得標收取
    會金後，經會員己○○、癸○○、辛○○、乙○○等人察覺有異，前往查證始知
    悉上情（起訴書誤載為己○○、癸○○、辛○○、乙○○前往上址競標末第五會
    時始發覺上情）。嗣於八十九年八月七日，甲○○邀集活會會員己○○、癸○○
    、辛○○、乙○○、庚○○、戊○○、壬○○、丙○○等債權人到場，經彙算後
    ，總計債權額高達四百餘萬（含其他合會及欠款）元，僅願提出六十萬元供債權
    人以比例償還，己○○等人始知受騙。
二、案經己○○、癸○○訴由台灣桃園地方法院檢察署檢察官偵查起訴。
    理  由
一、訊據被告甲○○固坦承有以告訴人己○○、癸○○及會員戊○○、壬○○名義之
    標單投標，惟矢口否認有何冒標情事，辯稱：以渠四人人名義投標均事先取得同
    意，故為借標，而非冒標云云。經查：右開事實，業經告訴人己○○、癸○○指
    訴綦詳。又合會會員戊○○、壬○○均為活會，未同意被告借標等情，業據證人
    戊○○、壬○○於本院審理時證述在卷（見本院九十一年十二月十三日、九十二
    年二月十二日筆錄），復經證人即合會會員張瓊月（以其夫丙○○名義入會）、
    庚○○、丁○○等人於本院調查時就相關事項結證屬實。而被告確有冒標合會一
    節，並據證人即合會會員乙○○迭於偵查中證稱：「（【甲○○告知妳，己○○
    到南部，委託她來標會】是何時之事？）八十八年前好幾個月之前，我確實有聽
    到甲○○說己○○到南部，託她來標會，‧‧‧。」、「她（甲○○）說己○○
    回南部，託她來標會，‧‧‧。」等語（見台灣桃園地方法院檢察署九十一年度
    他字第一○四七號卷第二０頁、九十一年度偵字第一二八五七號卷第十一頁），
    證人即另一會員辛○○於偵查中證稱：「【甲○○告訴妳，癸○○已標走合會】
    是何時之事？）（詳細時間）我忘了，當時癸○○沒來，標單開出，寫癸○○名
    字，‧‧‧，得標隔天我問癸○○為何標會，她說我沒標會。」、於本院審理時
    證稱：「（何時與甲○○跟會？詳情？）八十六年五月五日開始。本來三十六個
    人，後來增加一個人共三十七個人。內標，底標新台幣壹仟元，我是活會，我有
    參加標會過，當時是甲○○標癸○○的會，‧‧‧，詳細日期我記不起來。標單
    上有寫投標人的名字、金額。投標完之後，標單由會首甲○○拿走。‧‧‧，八
    十八年十二月五日甲○○就倒會，但該會我還是有繳，我繳完之後，才倒會的。
    ‧‧‧‧，」等情明確在卷（見九十一年度他字第一○四七號卷第二０頁、本院
    九十一年十二月十三日筆錄），並有合會會單、協議書在卷足憑。（二）又被告
    於偵查中供稱：借用戊○○、癸○○、己○○之合會投標云云（見九十一年度偵
    字第一二八五七號卷第六頁），復於本院調查時供稱：借用戊○○、己○○、癸○○、壬○○合會投標云云，繼於本院審理時供稱：冒標己○○、癸○○合會，
    借用戊○○、壬○○合會投標云云（見本院九十一年十一月六日、九十二年三月
    十二日筆錄），則被告對於就借用何人名義投標，其辯解即有前後不一之瑕疵，
    且與事實不符委無足採。況被告於偵查亦自陳：於八十八年十二月五日該次應剩
    五次活會（共三十七會，應係六會活會），但有九個活會會員？）是，當時剩九
    個會員，因為其先行標幾個起來用，只借阿珍（戊○○）、錦碧（癸○○）、麗
    珠（己○○）三個，金額日期不記得等情（見九十一年度偵字第一二八五七號卷
    第六頁），衡諸常情，倘被告確實得告訴人等同意而借標，其次數及日期必了然
    於胸，始能知所償還之金額，並得據以向其他會員收取會款，現今不僅推詞忘記
    ，亦無法提出書面會單供會員憑查以昭公信，況其倘真係借標，被借標者已為死
    會會員，又何來活會之說？更甚者，又其倘真係借標，又何以僅借標三次而在末
    第六會時多出四個活會會員？益徵被告冒用不知情之會員填寫標單競標，並利用
    會員間彼此並不熟稔之機會，詐取得標會款之情，至為灼然。被告徒託空言借標
    云云，顯係事後圖卸之詞，不足採信，其犯行洵堪認定。
二、查被告偽填「己○○」、「癸○○」、「戊○○」、「壬○○」之姓名及標會利
    息於空白紙上，依合會之習慣除表示標會會員外，另表示該名義人願出所書之利
    息金額標取會款，故該標單係屬以文書論之私文書（最高法院八十七年度台非字
    第一二號判決意旨參照），是被告偽填上開標單，並持之行使參予投標，使不知
    情之其餘活會會員陷於錯誤而交付會款，足以生損害於己○○等四人及其餘活會
    會員，其所為係犯刑法第二百十六條、第二百二十條第一項、第二百十條之行使
    偽造準私文書罪及刑法第三百三十九條第一項之詐欺取財罪。又被告冒簽「己○○」、「癸○○」、「戊○○」、「壬○○」乃表示投標名義人簽名之意思，係
    偽造他人之署押，又其偽造他人之署押，係偽造準私文書行為之一部，不另論以
    同法第二百十七條第一項之罪，又其偽造上開準私文書後，復持以行使，其偽造
    之低度行為，為高度之行使行為所吸收，不另論罪，又被告先後四次冒標犯行，
    而向尚未得標之活會會員收取會款，使各該活會會員均陷於錯誤而交付會款，各
    均係一行為觸犯數詐欺罪名，應各依想像競合犯之規定，分別從一重之詐欺取財
    罪處斷。又被告先後四次行使偽造「己○○」、「癸○○」、「戊○○」、「壬○○」之投標單而行使偽造準私文書及詐欺犯行，各時間緊接，手法相同，觸犯
    構成要件相同之罪名，顯係分別基於概括之犯意為之，均為連續犯，均應依刑法
    第五十六條論以一罪並各加重其刑。又被告所犯上述行使偽造準私文書罪及詐欺
    罪間，有方法結果之牽連關係，為牽連犯，應依刑法第五十五條之規定，從一重
    之行使偽造準私文書罪處斷。爰審酌被告犯罪動機、目的、手段、所生損害、及
    犯罪後之態度等一切情狀，量處如主文所示之刑，以示懲儆。至被告偽造「己○○」、「癸○○」、「戊○○」、「壬○○」之標單各一紙，並未扣案，且被告
    陳明已經丟棄，顯已滅失，自無庸宣告沒收，併此敘明。
據上論斷，應依刑事訴訟法第二百九十九條第一項前段，刑法第五十六條、第二百十
六條、第二百十條、第二百二十條第一項、第三百三十九條第一項、第五十五條，罰
金罰鍰提高標準條例第一條前段，判決如主文。
本案經檢察官何嘉仁到庭執行職務。
中      華      民      國      九十二      年    三    月    二十六    日
                                 臺灣桃園地方法院刑事第四庭
                                             法  官    邱  滋  杉
右正本證明與原本無異。
如不服本判決，應於判決送達後十日內向本院提出上訴狀( 應附繕本 )，上訴於
臺灣高等法院。
                                             書記官    周  巧  屏
中      華      民      國      九十二      年    三    月    二十六    日
附表：
┌───┬─────┬──────┬──────┬───────────┐
│  編號│  姓   名 │冒標時間    │得標金額    │當期詐得金額（新台幣）│
│      │          │            │（新台幣）  │（活會人數）          │
├───┼─────┼──────┼──────┼───────────┤
│  一  │癸○○    │88、6、5    │二、八００元│八六、四００元        │
│      │          │            │            │十二人                │
├───┼─────┼──────┼──────┼───────────┤
│  二  │己○○    │88、8、5    │二、八００元│七、二０００元        │
│      ││            │            │十人                  │
├───┼─────┼──────┼──────┼───────────┤
│  三  │戊○○    │88、11、5   │二、五００元│五二、五００元        │
│      │          │            │            │七人                  │
├───┼─────┼──────┼──────┼───────────┤
│  四  │壬○○    │88、12、5   │二、五００元│四五、０００元        │
│      │          │            │            │六人                  │
└───┴─────┴──────┴──────┴───────────┘
附錄論罪科刑法條：
刑法第二百一十條(偽造變造私文書罪)
偽造、變造私文書，足以生損害於公眾或他人者，處五年以下有期徒刑。
刑法第二百二十條
在紙上或物品上之文字、符號、圖畫、照像，依習慣或特約，足以為表示其用意之證
明者，關於本章及本章以外各罪，以文書論。
錄音、錄影或電磁紀錄，藉機器或電腦之處理所顯示之聲音、影像或符號，足以為表
示其用意之證明者，亦同。
稱電磁紀錄，指以電子、磁性或其他無法以人之知覺直接認識之方式所製成之紀錄，
而供電腦處理之用者。
刑法第三百三十九條(普通詐欺罪)
意圖為自己或第三人不法之所有，以詐術使人將本人或第三人之物交付者，處五年以
下有期徒刑、拘役或科或併科一千元以下罰金。
以前項方法得財產上不法之利益或使第三人得之者，亦同。
前二項之未遂犯罰之。


司法院資訊處製作；財團法人民間司法改革基金會備份。
